最高法院刑事判決　　　　　　九十六年度台上字第三七五八號
上　訴　人　甲○○
　　　　　　乙○○
　　　　　　丙○○
上列上訴人等因業務過失致人於死案件，不服台灣高等法院高雄
分院中華民國九十三年十一月三十日第二審判決（九十三年度勞
安上訴字第六號，起訴案號：台灣高雄地方法院檢察署九十一年
度調偵字第五六七號），提起上訴，本院判決如下：
    主  文
原判決關於甲○○、乙○○部分均撤銷，發回台灣高等法院高雄
分院。
其他上訴駁回。
    理  由
一、發回（即甲○○、乙○○）部分：
本件原判決認定丙○○（因未具上訴理由，經本院駁回其上訴，
詳見理由二）平日以承攬工程為業，於民國九十一年一月二十三
日，向上訴人甲○○、乙○○合夥經營之「聯興行」承攬該行所
承包位於高雄縣岡山鎮○○○路一號「嘉新水泥股份有限公司」
岡山廠（下稱嘉新水泥岡山廠）之第五號水泥庫清理水泥庫工程
（下稱五號庫清庫工程），而由丙○○自行僱工施作，並負責現
場工地安全及指揮調度。甲○○、乙○○經營「聯興行」，從事
土石採取業，平日均參與該行實際業務經營，皆為該行負責人。
丙○○、甲○○、乙○○均為從事業務之人，明知從事水泥庫清
理作業，極易引起水泥粉崩塌之危害，本應注意對有防止墜落、
崩塌之虞之作業場所引起之危害，應有符合標準之必要安全衛生
設備，於使勞工進入附著大量水泥粉之桶槽（即水泥庫）時，應
規定勞工須由水泥庫上方進入，並注意使勞工佩掛安全帶及安全
索等防護具，以防止勞工墜落或水泥粉崩落而遭掩埋，且依當時
情況，又無不能注意情事，竟均疏未注意，而未設置上開防止墜
落、崩塌之安全設備，且未嚴格規定勞工應由水泥庫上方進入，
因貪圖一時便利，指導勞工由水泥庫底部另打通通道進入庫內清
理，復未提供合格之安全帶、安全索等防護具供勞工配戴，致丙
○○所僱用勞工陳明偉、陳逸哲，於同年月三十日上午八時五分
許，均未配戴合格安全索及安全帶，亦未遵循由上而下清理水泥
庫之施工方式，貿然由該五號水泥庫底部通道進入庫內從事清理
底部水泥粉作業，適水泥庫上部水泥粉因底部強度減低，發生崩
塌，致發生陳明偉、陳逸哲當場遭崩落水泥粉掩埋而窒息死亡之
職業災害等情。因認第一審判決依想像競合犯，從一重皆論處甲
○○、乙○○二人從事業務之人，因業務上之過失，致人於死罪
刑（均緩刑二年），為無不合，予以維持，駁回陳、王二人之第
二審上訴。固非無見。
惟查：(一)、依原判決認定之事實，本件嘉新水泥岡山廠五號庫清
庫工程係由甲○○、乙○○二人合夥經營之「聯興行」向嘉新水
泥岡山廠承攬後，再轉承攬予丙○○僱工施作等情，其判決理由
內且謂嘉新水泥岡山廠五號庫清庫工程，係由乙○○、甲○○合
夥經營之「聯興行」承攬後，再將該工程轉包予下包即丙○○，
由周某自行僱用陳明偉、陳逸哲、陳守義、黃傳紋、吳水盛、莊
傑皓等人施工，丙○○並負責現場工地之指揮、監工，已經甲○
○、乙○○迭於警詢、偵查、第一審及原審供承在卷，核與證人
莊傑皓、黃傳紋分別於警詢、偵查中證述情節相符等語。如是，
該水泥庫清庫工程既已由甲○○、乙○○所經營「聯興行」轉包
予丙○○再承攬施作，渠二人對施工現場並無實際監督、指揮權
責，能否就該施工現場有無依勞工安全衛生相關法規，提供符合
標準之安全衛生設備，課以渠等注意之義務？即非無疑。原判決
於理由內對於認定甲○○、乙○○二人應有上開注意義務乙節，
既未說明所憑認定之依據，已嫌理由不備。且其判決事實既認甲
○○、乙○○二人有上開應注意義務，然理由內又謂該水泥庫清
庫工程已經「聯興行」轉包予丙○○，並由周某負責現場工地之
指揮、監工責任等語，亦不無理由前後矛盾之違誤。(二)、原判決
事實認定甲○○、乙○○與丙○○於案發當時應注意使勞工進入
該附著大量水泥粉之水泥庫時，應佩掛安全帶及安全索等防護設
備，以防止勞工墜落或水泥粉崩落而遭掩埋，且能注意，因疏未
注意設置該防止墜落、崩塌之安全設備，致陳明偉、陳逸哲二人
於施工時，適水泥庫上部水泥粉因底部強度減低發生崩塌，當場
遭崩落之水泥粉掩埋窒息死亡等情。然原審共同被告黃正福於第
一審審理時供稱「聯興行」在施工前，其等均會檢查安全措施，
此次施工前，伊去現場檢查，有看見七、八條安全帶、安全帽；
證人即案發後參與現場救援之余明洲於偵查中亦結稱在現場搶救
二被害人時，其二人均戴有口罩，腰部都有安全帶，但因受損，
已不完整，快要解開了；另證人即案發時受僱於丙○○同在現場
工作之黃傳紋於第一審審理時且結證案發現場有安全帽、安全帶
、安全索及口罩等安全設備等語（見五五八九號偵卷第一八四頁
背面、第一八五頁、一審卷(一)第三二六頁、一審卷(二)第五一二頁
）。此與原判決上開認定之事實相左，且係對甲○○、乙○○有
利之證據，原判決未說明不採之理由，尚嫌理由不備。(三)、九十
二年二月六日修正公布，同年九月一日施行之刑事訴訟法，酌採
英美法系之傳聞法則，於第一百五十九條第一項明定被告以外之
人，於審判外之言詞或書面陳述，除法律有規定者外，不得作為
證據，用以保障被告之反對詰問權。其中第一百五十九條之三規
定係以被告以外之人於審判中有該條所列死亡等原因而無法或拒
絕陳述之各款情形之一，經證明其前於檢察事務官、司法警察官
或司法警察調查中所為陳述「具有可信之特別情況」，且為證明
犯罪事實之存否所「必要」者，方例外地賦予證據能力。原判決
係以證人莊傑皓於九十一年元月間警詢之陳述，資為甲○○、乙
○○二人犯罪論據之一，雖其理由內以莊某所在不明，經合法傳
喚未經到庭，乃認依刑事訴訟法第一百五十九條之三傳聞法則例
外規定，應有證據能力。然對於莊某該審判外陳述究如何「具有
可信之特別情況」及其如何為「證明被告犯罪事實存否所必要」
之要件，則未置一詞簡要加以說明，亦嫌理由不備。以上，或係
甲○○、乙○○上訴意旨所指摘，或為本院得依職權調查之事項
，應認原判決關於渠二人部分均有撤銷發回更審之原因。原判決
認甲○○、乙○○以一行為同時涉犯勞工安全衛生法第三十一條
第一項之罪部分，基於審判不可分原則，應併予發回。
二、駁回（即丙○○）部分：
查第三審上訴書狀，應敘述上訴之理由，其未敘述者，得於提起
上訴後十日內補提理由書於原審法院，已逾上述期間，而於第三
審法院未判決前仍未提出上訴理由書狀者，第三審法院應以判決
駁回之，刑事訴訟法第三百八十二條第一項、第三百九十五條後
段規定甚明。本件原判決維持第一審依想像競合犯，從一重論處
上訴人丙○○從事業務之人，因業務上之過失，致人於死罪刑之
判決，駁回丙○○之第二審上訴部分，丙○○不服原審判決，於
九十三年十二月二十二日提起上訴，並未敘述理由，迄今逾期已
久，於本院未判決前仍未提出，依上開規定，其上訴自非合法，
應予駁回。
據上論結，應依刑事訴訟法第三百九十七條、第四百零一條、第
三百九十五條後段，判決如主文。
中　　華　　民　　國　九十六　年　　七　　月　 十二 　日
                      最高法院刑事第七庭
                          審判長法官  張　淳　淙
                                法官  劉　介　民
                                法官  張　春　福
                                法官  洪　昌　宏
                                法官  蔡　彩　貞
      本件正本證明與原本無異
                                      書  記  官
中　　華　　民　　國　九十六　年　　七　　月　 十八 　日
                                                      Ｋ
